【裁判字號】    91,交易,208
【裁判日期】    920320
【裁判案由】    過失傷害
【裁判全文】
臺灣雲林地方法院刑事判決                        九十一年度交易字第二八號
    公  訴  人  臺灣雲林地方法院檢察署檢察官
    被      告  丁○○  男  三.
右列被告因過失傷害案件，經檢察官提起公訴（九十一年度偵字第四三五號），本院
判決如左：
    主    文
丁○○從事業務之人，因業務上之過失致重傷，累犯，處有期徒刑壹年。
    事    實
一、丁○○領有小型車普通駕駛執照，以駕駛小貨車送菜為業，係從事駕駛業務之人
    。丁○○前曾因違反槍砲彈藥刀械管制條例、妨害兵役治罪條例等案件，經法院
    判處應合併執行有期徒刑一年十月，於民國八十九年七月二十八日起，因假釋付
    保護管束至九十年一月一日期滿。復不知謹慎行事，竟於九十年十二月二十一日
    中午，駕駛車牌號碼Ｗ八－四七二七號自用小貨車，沿雲林縣二崙鄉○○村○路
    ，由西往東方向行駛，於同日中午十二時三分許，途經近該路段田中央桿八之十
    二分交岔路口處，原應注意車輛行至無號誌之交岔路口，同為直行車輛者左方車
    應暫停讓右方車先行。而當時天候晴、路面乾燥、無缺陷及障礙物、視距良好，
    並無不能注意之情事，丁○○竟疏未注意駕車行經上開交岔路口時，左方車應暫
    停讓右方車先行。適同一時、地，丙○○騎乘車牌號碼ＬＢＵ－七三一號重型機
    車，行經該處，亦疏未注意車前狀況，致丙○○機車之車頭擦撞到丁○○小貨車
    的右前方，丙○○人車倒地後，受有嚴重性頭部外傷合併腦挫傷及硬腦膜下血腫
    ，手術後，呈深度昏迷狀態之重傷害。丁○○於車禍發生後，即下車察看，報案
    後並停留於現場靜候調查，等警員到場處理時即自動向處理交通事故之員警梁耀
    方自首表明其為肇事者。
二、案經被害人丙○○之配偶甲○○訴由雲林縣警察局西螺分局報告臺灣雲林地方法
    院檢察署檢察官偵查起訴。
    理    由
一、被告丁○○坦承上開過失致被害人丙○○重傷之事實，核與告訴人甲○○指訴相
    符，並有雲林縣警察局道路交通事故調查報告表一紙、道路交通事故現場蒐證照
    片六張附卷可稽。另被害人丙○○因而受有嚴重性頭部外傷合併腦挫傷及硬腦膜
    下血腫，手術後，呈深度昏迷狀態之重傷害，醫囑：「於九十年十二月二十一日
    住院，緊急開顱手術，入加護病房，九十一年一月一日施行氣管切開術，九十一
    年一月四日轉入普通病房，九十一年一月二十四日出院。因上述疾病，中樞神經
    系統機能遺存極度障害，終身不能從事任何工作，經常需醫護或專人周密照護。
    」亦有慈愛綜合醫院診斷證明書正本及被害人之「中華民國身心障礙手冊」、「
    重大傷病自行部份負擔證明卡」影本各一紙在卷可參。是被害人中樞神經系統遺
    存極度障害，終身不能從事任何工作，即屬已達其他於身體或健康，有重大不治
    或難治之傷害的程度，而屬重傷。
二、按車輛行至無號誌之交岔路口，同為直行車者，左方車應暫停讓右方車先行，道
    路交通安全規則第一百零二條第一項第二款定有明文。被告既考領有普通小型車
    駕駛執照，前揭規定自應知悉。從卷附之道路交通事故調查報告表及照片顯示，
    肇事當時天候晴、路面乾燥、無缺陷及障礙物、視距良好，並無不能注意之情事
    ，詎被告竟疏未注意駕車行經上開交岔路口時，左方車應暫停讓右方車先行，仍
    貿然前進，肇致本件車禍，被告顯有過失。又本件經送臺灣省嘉雲區車輛行車事
    故鑑定委員會及臺灣省車輛事故覆議鑑定委員會鑑定結果為：「一、丁○○駕駛
    自小貨車，行經未劃線之無號誌交岔路口，左方車未暫停讓右方車先行，為肇事
    主因。二、丙○○駕駛重機車，行經未劃線之無號誌交岔路口，未注意車前狀況
    ，為肇事次因。」均與本院前開認定相同，有臺灣省嘉雲區車輛行車事故鑑定委
    員會鑑定意見書及臺灣省車輛事故覆議鑑定委員會函各一紙在卷可參。是本件車
    禍之發生，被告有過失，甚為明顯。雖被害人丙○○就本件車禍之發生，因未注
    意車前狀況，而在損害之擴大部分與有過失，惟仍無解於被告過失之刑責。且被
    害人確因本件車禍受有重傷，已詳如前述，則被害人所受之重傷與被告之過失間
    有相當因果關係，足以認定。從而，被告過失致重傷之犯行，堪以認定。
三、按刑法所謂業務，係指個人基於其社會地位繼續反覆所執行之事務，不以主業務
    為限，即為完成主要業務所附隨之準備工作與輔助事務亦包括在內（最高法院七
    十一年台上字第一五五０號判例參照）。被告雖否認係從事業務之人，惟據其供
    稱：「（問：車禍發生時，駕駛小貨車做何事？）載菜完畢。」、「（問：是否
    以送菜為業？）是的。」（見本院卷第三０頁）、「（問：生活費如何來？）我
    幫他（指車主劉宗獻）載菜時，他會給我錢。」（見本院卷第六０頁）。是被告
    既供稱以駕駛本件肇事之小貨車幫忙車主劉宗獻載菜，而劉宗獻也支付工錢給被
    告，且本件車禍係在被告載菜完畢的回程中發生，揆諸前開說明，應可認定被告
    為從事駕駛業務之人。至於被告辯稱非從事業務之人，與前開認定不符，尚難憑
    採。
四、核被告所為，係犯刑法第二百八十四條第二項後段之業務過失致重傷罪。又被告
    有如事實欄所載之犯罪科刑及執行紀錄，有臺灣高等法院被告全國前案紀錄表可
    參，其於受有期徒刑之執行完畢後，五年以內再犯本件有期徒刑以上之罪，為累
    犯，應依刑法第四十七條規定加重其刑。另被告肇事後，於有偵查犯罪職權之機
    關及公務員知悉其犯罪前，即報警處理，自首並接受裁判等情，有上開道路交通
    事故調查報告表載明報案人係被告及本院之公務電話紀錄一紙在卷可參，合於自
    首之規定，應依刑法第六十二條前段規定減輕其刑。並依規定先加後減。爰審酌
    被告過失情節非輕，造成被害人丙○○目前仍呈深度昏迷狀態，所侵害之法益甚
    重，及其在本院審理中雖能坦承犯行，然尚未與被害人丙○○達成民事和解，暨
    被害人丙○○就本件事故之發生，於損害之擴大亦與有過失等一切情狀，量處如
    主文所示之刑。
據上論斷，應依刑事訴訟法第二百九十九條第一項前段，刑法第二百八十四條第二項
後段、第四十七條、第六十二條前段，罰金罰鍰提高標準條例第一條前段，判決如主
文。
本案經檢察官乙○○到庭執行職務。
中      華      民      國      九十二      年    三      月二十    日
                                  臺灣雲林地方法院刑事第一庭
                                      審判長法  官  康樹正
                                            法  官  黃玉清
                                            法  官  許佩如
右正本證明與原本無異。
如不服本判決，應於判決送達後十日內，向本院提出上訴狀。（須附繕本）
                                            書記官  賴成育
中      華      民      國      九十二      年    三      月    二十    日
附錄本案論罪科刑法條全文：
刑法第二百八十四條第二項：
  從事業務之人，因業務上之過失傷害人者，處一年以下有期徒刑、拘役或一千元以
  下罰金，致重傷者，處三年以下有期徒刑、拘役或二千元以下罰金。


司法院資訊處製作；財團法人民間司法改革基金會備份。
